臺灣宜蘭地方法院刑事判決　　　　　　　　　　　　　九十三年度訴字第一三六號
　　公　訴　人　臺灣宜蘭地方法院檢察署檢察官
　　被　　　告　甲○○
右列被告因竊盜案件，經檢察官提起公訴（九十三年度偵字第三五三號、九十三年度
偵字第九二一號），本院判決如左：
    主  文
甲○○竊盜，累犯，處有期徒刑月，如易科罰金，以佰元折算壹日。
其餘被訴搶奪部分無罪。
    事  實
一、甲○○前於民國九十年間因犯竊盜案件，經臺灣臺中地方法院判處有期徒刑十月
    確定，九十一年九月九日縮刑期滿執行完畢。詎仍不知悛悔，竟意圖為自己不法
    所有而於九十三年二月十六日十時五十分許，趁其堂嫂庚○○不在家，至庚○○
    位於宜蘭縣礁溪鄉吳沙村北門巷三十四號住處房間隔壁置放電腦主機、螢幕、鍵
    盤、滑鼠及喇叭之房間內，徒手竊取庚○○所有之上開電腦主機一部、螢幕一部
    、鍵盤一部、滑鼠一個及喇叭一組。得手後將所竊得之電腦主機、螢幕、鍵盤、
    滑鼠及喇叭悉數搬回其房間內擬予變賣圖利，然經庚○○報警而循線查獲。
二、案經宜蘭縣警察局礁溪分局報告臺灣宜蘭地方法院檢察署檢察官偵查起訴。
    理  由
壹、有罪部分：
一、訊據被告甲○○固對其未經被害人庚○○同意，逕行搬取被害人庚○○所有之電
    腦主機、螢幕、鍵盤、滑鼠及喇叭至其房間之事實到庭坦承不諱，惟矢口否認有
    何竊盜犯行，辯稱：其搬取庚○○所有之電腦主機、螢幕、鍵盤、滑鼠及喇叭前
    ，已先行告知庚○○之夫丙○○，並得丙○○同意後始予以拿取等語。然查，被
    告甲○○因見被害人庚○○所有之電腦主機、螢幕、鍵盤、滑鼠及喇叭甚少使用
    ，乃臨時萌生變賣圖利之念，於九十三年二月十六日十時五十分許單獨進入被害
    人住處房間內，徒手竊得被害人所有之電腦主機、螢幕、鍵盤、滑鼠及喇叭之竊
    盜犯行，已據其於警詢中坦言屬實，核與現場目擊證人吳闕燕芬於警詢時之指證
    情節契合一致，復有贓物認領保管單一紙及現場照片五幀存卷可按。又證人丙○○亦於本院審理時到庭結證稱：案發前甲○○從未向其提起商借電腦使用之事，
    且其根本不知其妻庚○○所有之電腦主機等物放置地點等語綦詳，是見被告所執
    辯解，悉屬無由，要無可採。本件事證已臻明確，被告竊盜犯行洵堪認定，應予
    依法論科。
二、核被告甲○○之所為，係犯刑法第三百二十條第一項竊盜罪。又其前於九十年間
    因犯竊盜案件，經臺灣臺中地方法院判處有期徒刑十月確定，九十一年九月九日
    縮刑期滿執行完畢之事實，亦經其自承在卷，且有臺灣高等法院被告全國前案紀
    錄表一份在卷足參，茲於執行完畢後五年內再犯有期徒刑以上之本罪，應依刑法
    第四十七條累犯之規定，加重其刑。審酌被告正值壯年，竟不思循正當途徑獲取
    財富，反擬以行竊變賣贓物獲利之方式得財花用，情節匪淺，惟念其坦承部分犯
    行，及其素行、犯罪動機、目的、手段、造成被害人財產法益及社會整體防衛機
    制損害程度，再參酌被害人因念及被告與之具有親屬情誼而不願對之告訴等一切
    情狀，爰酌情量處如主文所示之刑，並諭知易科罰金之折算標準，以示警懲。
貳、無罪部分：
一、公訴意旨另指：被告甲○○基於為自己不法所有之意圖，於九十二年五月二十日
    十三時四十五分許，在宜蘭縣礁溪鄉○○街二十一號前，以騎乘腳踏車之方式，
    趁被害人己○○○不及抗拒之際，徒手搶奪被害人己○○○所有之宜蘭縣礁溪鄉
    農會存款存摺二本及印章二枚，得手後隨即騎乘腳踏車逃逸。嗣經警於九十二年
    十月十八日十二時二十分許，持臺灣宜蘭地方法院檢察署開具之拘票在宜蘭縣礁
    溪鄉○○路段拘獲。因認被告之所為，涉犯刑法第三百二十五條第一項之搶奪罪
    嫌。
二、公訴意旨認被告甲○○另涉前開搶奪罪嫌，無非係以：被害人己○○○及證人戊○○、乙○○及丁○○分別於警詢及偵查中之指證與指認為其主要論據，再佐以
    卷附財團法人佛教普門醫院收據及精神病歷所載，被告甲○○係於九十二年五月
    二十日十六時三十一分五十三秒至財團法人佛教普門醫院看診，距同日十三時四
    十五分發生之本件搶奪案件相隔時間甚遠，堪徵被告此部分所執辯解洵屬無據而
    無可採。惟按犯罪事實應依證據認定之，無證據不得認定其犯罪事實，又不能證
    明被告犯罪者，應諭知無罪之判決，刑事訴訟法第一百五十四條、第三百零一條
    第一項分別定有明文。又認定事實所憑之證據，其為訴訟上之證明，須於通常一
    般之人均不致有所懷疑，而得確信其為真實之程度者，始得據為有罪之認定，倘
    其證明尚未達到此一程度，而有合理之懷疑存在時，事實審法院復已就其心證上
    理由予以闡述，敘明其如何無從為有罪之確信，因而為無罪之判決，尚不得任意
  指為違法，最高法院三十二年上字第六五七號、五十二年臺上字第一三００號及
    七十六年臺上字第四九八六號分別著有判例可資參照。次按，刑事訴訟法上所謂
    認定犯罪事實之證據，係指足以認定被告確有犯罪行為之積極證據而言，如未能
    發現相當證據或證據不足以證明，自不得以推測或擬制之方法，以為裁判之基礎
    ，最高法院二十九年上字第三一０五號及四十年臺上字第八六號分別著有判例；
    又認定不利於被告之事實，須依積極證據，苟積極證據不足為不利於被告事實之
    認定，即應為有利於被告之認定，更不必有何有利之證據，最高法院三十年上字
    第八一六號判例可資參照。合先述明。
三、經查：
  (一)綜觀被害人己○○○自警詢至偵審中指訴各語，即見業已存有明顯前後不一無法
    契合之顯然瑕疵，自無依其指陳各語，作為認定被告甲○○涉犯搶奪罪嫌之主要
    基準。蓋：
  1.被害人己○○○於九十三年五月二十日十三時四十分許遭搶後，旋於同日十五時
    五十四分至宜蘭縣警察局礁溪分局礁溪派出所製作筆錄，當時被害人係明確指述
    ：該名行搶之男子騎乘黑色腳踏車，身著黑色短袖襯衫、短褲，身高一百五十六
    至一百六十二公分，皮膚黝黑，操臺語，之前不曾見過；事發時該名男子乃先趨
    前對之陳稱：「阿媽，妳有去看妳紅毛（即被害人之子高朝陽，斯時在臺灣宜蘭
    監獄服刑）？今天有沒有採菜？」等語，並表示欲以腳踏車搭載其上路，但遭其
    拒絕後，該名男子即一路在後跟蹤。迄至宜蘭縣礁溪鄉○○路二十一號前，該名
    男子竟突然騎乘腳踏車上前強拉並奪走其手持之宜蘭縣礁溪鄉農會存摺二本及印
    章二枚，更造成其跌倒受有雙手、雙腳及胸部受傷等語綦詳。執此可知，被害人
    己○○○與該名行搶之男子接觸之時間並非短暫，更有近距離言語交談之客觀舉
    措，是衡以一般日常生活之經驗法則及論理法則，被害人旋於事發後二小時餘後
    至宜蘭縣警察局礁溪分局礁溪派出所製作筆錄時，所描述該名行搶男子之外形、
    特徵、交通工具及行搶過程等情節，應屬事發後尚未受案件調查過程干擾影響所
    為基於深刻印象之持平且客觀之描述，自應作為本件認定犯罪事實最有力之基礎
    ，合先敘明。
  2.被告甲○○於被害人己○○○遭搶近五月後遭警查獲，並由被害人在宜蘭縣警察
    局礁溪分局進行當面指認，然觀諸被害人於九十二年十月十八日十五時五十二分
    許製作之警詢筆錄內容，竟係詢問被害人該名指認之嫌疑人甲○○是否為搶奪被
    害人己○○○「金項鍊」之歹徒？申言之，該份警詢筆錄詢問之問題顯已存有與
    被害人遭搶物品大相逕庭之顯著瑕疵，且被害人對此顯然錯誤之問題，竟為「體
    型及聲音均相符」、「是相同沒有錯」等肯定明確之答覆，可見該份警詢筆錄所
    呈現之詢答內容、指認過程及結果，皆因具有明顯無可彌補之嚴重瑕疵而難以執
    為認定事實產生心證之積極證據甚明。況有甚者，則係宜蘭縣警察局礁溪分局刑
    事組又於九十二年十月二十一日十九時三十分許，通知被害人己○○○至宜蘭縣
    警察局礁溪分局刑事組，並提供被告所使用之「紅色高把手腳踏車」與被害人己○○○指認究否即為案發時、地遭搶時歹徒所騎乘之腳踏車？被害人答稱：因其
    遭搶時曾與歹徒交談，亦親眼看見歹徒騎乘之腳踏車，故可確定外型一模一樣等
    語；嗣於九十三年二月一日二十一時三十分許，宜蘭縣警察局礁溪分局刑事組復
    再通知被害人己○○○前往指認被告甲○○之相片及疑似被告行搶所騎乘之腳踏
    車後，竟在警詢筆錄記載：警方提供被害人檢視相片所示之「紅色把手、黑色車
    身之腳踏車是否被害人遭搶奪時歹徒所騎乘之腳踏車？」被害人對此竟又為「是
    的無誤，照片上之人及腳踏車即當日對我行搶之人無誤」等肯定且明確之答覆。
    然觀之卷附相片所示之腳踏車，顯屬「黑色把手、紅色車身之腳踏車」，而非警
    詢筆錄所載之「紅色把手、黑色車身之腳踏車」，且再互核前述九十二年十月二
    十一日十九時三十分許被害人在宜蘭縣警察局礁溪分局刑事組檢視之「紅色高把
    手腳踏車」，是否即為本次警詢筆錄所載之「紅色把手、黑色車身之腳踏車」？
    及卷附相片所示之「紅色把手、黑色車身之腳踏車」？實非無疑，且更與被害人
    於案發後旋至警局製作之筆錄中，明白描述該名行搶男子所騎乘者乃「黑色腳踏
    車」之指陳毫無交集。總上，皆徵被害人於九十二年十月二十一日十九時三十分
    許及九十三年二月一日二十一時三十分許製作之二次警詢筆錄之製作過程及記載
    內容，均因存有過於灼然之嚴重瑕疵而無可採。此外，復因被害人己○○○分別
    於事發後分別已逾五月及八月所進行之二次指認結果，均與其事發後第一時間所
    為之描述，產生毫無吻合之瑕疵，自無單以事後存在瑕疵之指認過程及結果，遽
    予認定被告及卷附相片所示「紅色車身、黑色把手」之腳踏車，即為被害人於九
    十二年五月二十日十三時四十分許遭搶奪之犯罪行為人及作案交通工具甚明。
  3.被害人己○○○於偵查中又指稱：卷附相片中之甲○○與事發當日行搶之男子長
    相差不多，但因年紀大看不清楚；又該名行搶男子之前曾去過其住處（見九十三
    年度偵字第三五三號卷第四十六頁、第四十七頁）等語翔實，然其於本院審理時
    竟再改口結證稱：並未仔細看當日行搶之男子，倘再進行指認應已認不出來。該
    名男子先前是否去過其住處已不記得，亦不記得當庭之被告甲○○是否曾去過其
    住處（見本院九十三年六月二日審理筆錄）等語詳盡。是總據被害人己○○○前
    後三次於警詢中及偵審時各一次到庭指證之事發經過情狀，除未能針對該名行搶
    之男子究否曾至被害人住處之重要關鍵點，獲得明確且肯定一致之指陳外，更彰
    顯出其中存在先後不一彼此矛盾對立之指陳內容，亦與其在事發後旋即製作之警
    詢筆錄中，對該名行搶男子所為之詳盡描述出入甚鉅。職是之故，因被害人己○○○歷次針對案發經過及該名行搶男子之描述、指認過程與結果，呈現出無所契
    合且相互扞格之顯然瑕疵，自難純憑被害人於警詢及偵查中曾為不利被告甲○○
    不利之瑕疵指指認結果，作為認定被告甲○○即為行搶被害人己○○○之犯罪行
    為人。公訴意旨引據被害人己○○○不利於被告之陳述及指認結果為證，認定被
    告涉犯本件搶奪罪嫌，雖非無由，然因所依附之各該證據皆非無堅強而無嚴重瑕
    疵，是難藉以推演及架構出被告涉犯本件搶奪罪嫌積極且有力之犯罪事實。
  (二)證人戊○○、乙○○及丁○○之證言，亦均難執為認定本件被告確有如公訴意旨
    所稱搶奪事實之積極且有力之證據。蓋：
  1.互核證人戊○○、乙○○及丁○○分別於警詢及偵查中之證言，雖可得悉被告甲○○確於九十二年五月二十日下午持如卷附宜蘭縣礁溪鄉農會相同顏色之存摺二
    本向案外人謝倉養借款未果等情明確，惟被告所持該二本存摺究否即為被害人己○○○遭搶奪之宜蘭縣礁溪鄉農會存摺二本，則因證人戊○○、乙○○及丁○○
    均未親眼見聞該二本存摺之戶名，而無法僅憑存摺數量及顏色皆屬相同之單一客
    觀跡證，驟斷被害人己○○○遭搶奪之宜蘭縣礁溪鄉農會存摺二本確與被告甲○○持向案外人謝倉養借款所用相同顏色之二本存摺間，具有明確之關連性。證人
    戊○○、乙○○及丁○○就此部分情節所為之證言，證據力猶屬薄弱，並無據以
    作為認定被告涉犯搶奪罪嫌之直接且主要之證據。
  2.證人乙○○及戊○○分別於警詢及偵查中雖皆證稱：甲○○向其等自承所持之該
    二本存摺乃行搶所得等語明確。然依證人乙○○於警詢中所證：甲○○承認該二
    本存摺係在礁溪地區向一位老人行搶所得等語，尚未能明確確定案發時、地及作
    案方式之關鍵事實；另觀諸證人戊○○於偵查時到庭結證：甲○○承認該二本存
    摺係在礁溪鄉○○○路搶奪一位騎腳踏車之老婦人等語，更顯與被害人己○○○
    係在宜蘭縣礁溪鄉○○路二十一號前遭騎乘腳踏車之男子行搶之確實案發地點及
    過程大相逕庭。再者，依證人戊○○於本院審理時到庭復結證：其在謝倉養家裡
    聽聞甲○○表示有二本存摺擬向謝倉養借錢，其要甲○○自己去領錢後，甲○○
    即離去。隨後聽說奇立丹那邊有人遭搶，謝倉養猜想是否為甲○○前往行搶，即
    與其及綽號「大象」、「阿團」等四人至甲○○住處將甲○○帶出詢問，甲○○
    當場承認其確有行搶，但搶得何物其並不清楚。又因甲○○一再辯稱並無持存摺
    向謝倉養借款，故其與綽號「阿團」之人便毆打甲○○後，甲○○方承認持存摺
    向謝倉養借錢及搶奪存摺之行為（見本院九十三年六月二日審理筆錄）等語，即
    徵證人戊○○乃依據被告持存摺二本向案外人謝倉養借款之客觀事實，佐以礁溪
    鄉○○○路附近有人遭搶之聽聞，自行揣測猜想被告甲○○或為該名行搶之人，
    便夥同案外人謝倉養及綽號「大象」、「阿團」等四人共同將被告帶出質問，更
    於被告否認時出手毆打始獲得被告之自白之整體過程，全屬證人戊○○等人先強
    加諸個人主觀猜測予被告甲○○後，再輔以毆打之強暴脅迫手段迫使被告自承確
    有行搶他人存摺之行為甚明。總此而言，被告甲○○係因遭毆打始向證人戊○○
    及乙○○承認搶奪存摺，此等自白已難謂無嚴重瑕疵存在。況被告向證人戊○○
    等人自白之行搶地點乃宜蘭縣礁溪鄉○○○路段，亦與實際案發地點宜蘭縣礁溪
    鄉○○路段全然不同，當難援引證人乙○○及戊○○先後於警詢及偵查中所為右
    述存在瑕疵之證言，率斷被告甲○○即係本件案發時、地搶奪被害人己○○○存
    摺二本及印章二枚之犯罪行為人。
  3.綜合前陳，證人丁○○、乙○○及戊○○先後於警詢及偵查中之證詞，僅足建構
    出被告甲○○曾於九十三年五月二十日案發當日下午，持與被害人己○○○遭搶
    相同顏色及數量之存摺二本向案外人謝倉養借錢之事實，但被告所持該二本存摺
    究係在何處行搶所得？是否即為被害人己○○○遭搶奪之存摺？皆非無疑詳見前
    述。又被告向證人戊○○自承搶奪存摺之犯罪地點，除與實際案發地點無所契合
    外，更係在遭證人戊○○等人毆打之強暴脅迫下所為之自白，證明力因非堅強而
    無法形成具體明確之心證。準此以觀，公訴意旨依憑證人丁○○、乙○○及戊○○先後於警詢及偵查時所為之證詞，雖尚可使通常一般之人對被告涉犯之搶奪罪
    嫌有所懷疑，但實未達使之確信為真實之程度。此外，被害人遭搶之存摺二本及
    印章二枚迄今亦仍未查獲，是復無此部分之積極證據足以證明被告甲○○與本件
    搶奪案件之關連性，被告此部分之罪嫌因積極證據實有不足，其餘補強證據或存
    有顯著瑕疵而無可採，或因證據證明力過於薄弱而無法執之引為認定事實之基準
    ，被告甲○○涉犯本件搶奪罪嫌，實因證據咸屬欠缺及薄弱而難予認定。
  (三)總右各情，本件被害人己○○○於九十三年五月二十日十三時四十分許遭搶後，
    旋於同日十五時五十四分至宜蘭縣警察局礁溪分局礁溪派出所製作筆錄，是依其
    該次製作之筆錄中所描述之犯罪行為人及犯罪方式，經核要與其嗣後歷次警詢及
    偵查中所指述之情節、指認之對象及犯罪工具等情詞，存在灼然扞格而難稱一致
    ，更有警詢筆錄製作過程及內容之顯著瑕疵存在，故難藉由被害人己○○○各該
    指訴情節及指認結果，建立被告甲○○確有涉犯本件搶奪案件之基礎事實。另綜
    觀證人戊○○、乙○○及丁○○分別於警詢及偵審中之證言，亦僅得證明被告曾
    於案發當日下午持與被害人己○○○遭搶相同顏色及數量之存摺二本向案外人謝
    倉養借錢之客觀情狀，然此要與被害人遭搶奪之事實間，具有何等之關連性，則
    乏證據予以證明。又公訴意旨依卷附財團法人佛教普門醫院收據及精神病歷所示
    ，被告係於九十二年五月二十日十六時三十一分五十三秒至財團法人佛教普門醫
    院掛號看診，距同日十三時四十五分發生之本件搶奪案件時間相隔甚遠，而指被
    告所執不在場辯解洵屬可採等情，亦僅得證明被告此部分之辯解毫無可採，但猶
    無法依憑被告所持不在場之辯詞委無可信，即予認定被告為本件搶奪案件之犯罪
    行為人，至屬明甚。此外，本件搶奪案件迄今仍未查獲被害人遭搶之存摺二本及
    印章二枚，本院復查同無其他積極證據抑或補強證據可資證明或補強被告甲○○
    確有如公訴意旨所載之搶奪罪行，是基於禁止推定罪狀之法則，確保國家刑罰權
    之正確行使之目的下，公訴意旨所執之前開證據及論據，固已足使被告所涉搶奪
    罪嫌具有合理之懷疑存在，然猶不足使其此部分犯行達通常一般之人均不致有所
    懷疑，而得確信真實之程度，揆諸首揭判例意旨，因被告犯罪嫌疑不足，不能證
    明其犯罪，爰依法就被告甲○○涉犯刑法第三百二十五條第一項搶奪罪嫌部分，
    依法另為無罪判決之諭知。
據上論斷，應依刑事訴訟法第二百九十九條第一項前段、第三百零一條第一項前段，
刑法第三百二十條第一項、第四十七條、第四十一條第一項，罰金罰鍰提高標準條例
第一條前段、第二條，判決如主文。
本案經檢察官張鳳清到庭執行職務
中    華    民    國      九十三      年      六      月      十七      日
                                  臺灣宜蘭地方法院刑事第三庭
                                          審判長法  官  黃  永  勝
                                                法  官  林  楨  森
                                                法  官  陳  嘉  年
右正本證明與原本無異。
如不服本判決，應於判決送達後十日內，向本院提出上訴狀（應附繕本）。
                                                書記官  詹  玉  惠
中    華    民    國      九十三      年      六月     二十三     日
附錄本案論罪科刑法條全文
刑法第三百二十條第一項
意圖為自己或第三人不法之所有，而竊取他人之動產者，為竊盜罪，處五年以下有期
徒刑、拘役或五百元以下罰金。
